【裁判字號】    89,訴,342
【裁判日期】    900410
【裁判案由】    偽造貨幣等
【裁判全文】
臺灣宜蘭地方法院刑事判決                          八十九年度訴字第三四二號
    公  訴  人  臺灣宜蘭地方法院檢察署檢察官
    被      告  甲○○
右列被告等因偽造貨幣等案件，經檢察官提起公訴（八十九年度偵字第二八一二號）
，本院判決如左：
    主  文
甲○○未經許可持有刀械，處拘役拾日，併科罰金新臺幣壹萬元；拘役如易科罰金
及罰金如易服勞役，均以銀元佰元即新臺幣玖佰元折算壹日。扣案彈簧刀壹支沒收
。緩刑貳年。
    事  實
一、甲○○於民國八十一年間某日，在宜蘭縣羅東鎮○○路不詳地點之某攤位上，私
    自購入業經主管機關公告禁止之彈簧刀一支，未向宜蘭縣警察局申請登記，而將
    之置於其位於宜蘭縣羅東鎮○○路八十三號四樓住處，未經許可而無故持有。嗣
    於八十九年十月四日十二時許，在其住處為警執行搜索時當場查獲，並扣得上開
    彈簧刀一支。
二、案經宜蘭縣警察局羅東分局報告臺灣宜蘭地方法院檢察署檢察官偵查起訴。
    理  由
一、訊據被告甲○○固坦承確於前揭時地購入扣案彈簧刀一支之事實不諱，惟矢口否
    認有何違反槍砲彈藥刀械管條例之罪行，辯稱：其於購買時，並不知該刀械係屬
    管制物品，不得持有等語。然查：扣案刀械經送請鑑驗結果，認係屬槍砲彈藥刀
    械管制條例所列管之彈簧刀無訛，有宜蘭縣警察局八十九年十月十七日八九警保
    民字第三六○五二號函附卷可佐。次按，不得因不知法律而免除刑事責任，刑法
    第十六條定有明文。是被告所執：不知此舉業已觸犯刑罰法律等辯詞，揆諸前開
    法條意旨，要難作為阻卻被告未經許可持有主管機關公告禁止持有之列管刀械所
    應負之刑事責任，是其所辯仍無可採。本件事證明確，被告犯行應堪認定。
二、按彈簧刀、各類型鏢刀、掃刀等，業經內政部於七十二年十一月十一日以臺內警
    字第一九二一一八號公告查禁，自屬槍砲彈藥刀械管制條例第四條第一項第三款
    所規範之刀械，非經主管機關許可，不得製造、販賣、運輸、持有或陳列；其由
    人民或團體收藏作紀念、裝飾、健身表演練習，或供正當休閒娛樂者，依管理辦
    法之規定，向警察機關申請登記查驗列冊管理，非經許可，不得售讓他人，槍砲
    彈藥刀械管制條例第六條第一項著有明文可資參照。次按，槍砲彈藥刀械管制條
    例於八十六年十一月二十四日經總統公布修正，於同月二十六日生效，然被告持
    有公告查禁之彈簧刀之行為乃起自八十一年間，經比較新舊法之結果，雖以舊法
    有利於被告，惟未經許可，無故持有刀械係屬危險犯，在未解除其對社會之侵害
    前，仍繼續存在。申言之，其繼續持有係屬犯罪行為之繼續，而非狀態之繼續，
    一經持有該刀械，該罪雖告成立，而其完結須繼續至持有行為終了之時為止，從
    而，本件被告之犯罪行為終了時間應為八十九年十月四日十二時許為警查獲之時
    點，是仍應依新法即修正後之槍砲彈藥刀械管制條例予以處斷。據此，本件被告
    未經許可持有刀械，核其所為係犯槍砲彈藥刀械管制條例第十四條第三項之未經
    許可持有刀械罪。公訴意旨認應論以修正前之槍砲彈藥刀械管制條例第十二條之
    罪，容有誤會，起訴法條應予變更。審酌被告未經許可，持有查禁之刀械，對社
    會安全之保障及秩序之維護，實具潛在之危險性，然念其長期持有期間均將扣案
    彈簧刀置於家中，並未持以犯罪，情節輕微，且犯後坦承，態度良好等一切情狀
    ，爰酌情從輕量處如主文所示之刑，並諭知易科罰金及易服勞役之折算標準，以
    資警懲。又查被告前未曾受有期徒刑以上刑之宣告，有臺灣高等法院被告全國前
    案紀錄表在卷可參，本次應係一時失慎，誤罹刑章，經此偵審程序及科刑之判決
    ，信能知所警惕，而無再犯之虞，本院認其宣告刑以暫不執行為當，爰併予宣告
    緩刑二年，以啟自新，並觀後效。另扣案彈簧刀一支係屬槍砲彈藥刀械管制條例
    公告列管之物，為違禁物，應依刑法第三十八條第一項第一款之規定併予宣告沒
    收。
據上論斷，應依刑事訴訟法第二百九十九條第一項前段、第三百條，槍砲彈藥刀械管
制條例第十四條第三項，刑法第十一條前段、第四十一條第一項、第四十二條第二項
、第七十四條第一款、第三十八條第一項第一款，罰金罰鍰提高標準條例第二條，判
決如主文。
本案經檢察官林慧到庭執行職務
中    華    民    國      九十        年      四      月      十        日
                                  臺灣宜蘭地方法院刑事第二庭
                                          法  官  陳  嘉  年
右正本證明與原本無異。
如不服本判決，應於判決送達後十日內，向本院提出上訴狀。（應附繕本）
                書記官  詹  玉  惠
中    華    民    國      九十        年      四      月      十六      日
附錄本案論罪科刑法條全文
槍砲彈藥刀械管制條例第十四條第三項
未經許可，持有或意圖販賣而陳列刀械者，處一年以下有期徒刑、拘役或新台幣五十
萬元以下罰金。


司法院資訊處製作；財團法人民間司法改革基金會備份。
